臺灣高等法院民事裁定
110年度抗字第1155號
抗  告  人  楊俊廉  
抗告人因與相對人宋文亮（已歿）等間確認買賣關係不存在等事
件，對於中華民國110年8月20日臺灣桃園地方法院110年度訴字
第714號裁定提起抗告，本院裁定如下： 
    主  文
原裁定廢棄。
    理  由
一、抗告意旨略以：伊對相對人宋文亮訴請確認買賣關係不存在
    等事件，與伊對其餘原審共同被告等請求之聲明須合一確定
    ，雖宋文亮於起訴前已死亡，惟在法院駁回伊之訴訟前，伊
    應得依民事訴訟法第255條第1項但書第2、7款規定，將已死
    亡之當事人變更為尚生存之繼承人為當事人，原裁定逕予駁
    回伊對宋文亮之訴，自有未洽，爰依法提起抗告，請求廢棄
    原裁定等語。
二、按人之權利能力，始於出生，終於死亡；有權利能力者，有
    當事人能力；原告或被告無當事人能力者，法院應以裁定駁
    回原告之訴，為民法第6條、民事訴訟法第40條第1項及同法
    第249條第1項第3款所明定。準此，原告起訴如以已死亡之
    自然人為被告，因無從命補正，法院固得逕以裁定駁回其訴
    訟。惟原告於法院為駁回裁定前，倘已提出記載該被告死亡
    之戶籍謄本，並表明等待法院命其補正，俾利向戶政機關查
    明繼承人，而可認定已有變更以該被告之繼承人為當事人之
    意思，因該變更後尚未明確表明當事人之訴訟要件欠缺，非
    無從命補正，法院自不可再以變更前之被告已死亡，逕為駁
    回起訴之裁定（最高法院109年度台抗字第660號裁定意旨供
    參）。
三、經查，抗告人於民國110年4月14日以宋文亮及原審共同被告
    宋文發、楊玉蘭、宋文龍、劉玉蘭、宋佳縯（原名宋麗君）
    、法務部行政執行署桃園分署等人為被告而提起請求確認買
    賣關係不存在等事件（下稱本件訴訟，見原審卷第3-9、523
    頁），宋文亮固於本件訴訟起訴前之109年3月17日死亡，有
    原審依職權調閱個人基本資料查詢結果可稽（見同上卷第49
    5頁），惟抗告人係於原審110年8月16日言詞辯論期日，因
    宋文發之陳述始知宋文亮死亡之情，抗告人於知悉宋文亮身
    分證字號後，隨即陳稱如經查得宋文亮於起訴前死亡，要繼
    續對其繼承人起訴等語（見同上卷第493頁），則抗告人主
    張其於原審以原裁定駁回其訴訟前，已有變更以宋文亮繼承
    人為當事人之意等語，即非全然無據，揆諸前揭說明，原審
    未予查明抗告人變更後之訴訟是否仍有訴訟要件欠缺及其欠
    缺可否補正情事，逕以抗告人變更前之被告即宋文亮已死亡
    ，遽認此部分之訴欠缺當事人能力，無從命補正，而以原裁
    定駁回抗告人之訴，容有未洽。抗告意旨指摘原裁定不當，
    聲明廢棄，非無理由，爰由本院將原裁定廢棄，發回原法院
    另為適法之處置。
四、據上論結，本件抗告為有理由，爰裁定如主文。　　
中　　華　　民　　國　　110 　年　　10　　月　　15　　日
                  民事第二十二庭
                      審判長法  官  張靜女
                            法  官  葉珊谷
                            法  官  范明達
正本係照原本作成。
本裁定除以適用法規顯有錯誤為理由外，不得再抗告。如提起再
抗告，應於收受送達後10日內委任律師為代理人向本院提出再抗
告狀。並繳納再抗告費新臺幣１千元。
中　　華　　民　　國　　110 　年　　10　　月　　15　　日
  　　　　　　　　　　　　　書記官  余姿慧